【裁判字號】    98,交聲,1264
【裁判日期】    980727
【裁判案由】    交管條例聲異
【裁判全文】
臺灣板橋地方法院交通事件裁定        98年度交聲字第1264號
原處分機關  交通部公路總局臺北區監理所板橋監理站
異  議  人  乙○○
即受處分人
上列受處分人即異議人因違反道路交通管理處罰條例案件，對於
交通部公路總局臺北區監理所板橋監理站民國98年5 月19日所為
之板監裁字第裁41-CR0000000號裁決處分，聲明異議，本院裁定
如下：
    主    文
原處分撤銷。
乙○○不罰。
    理    由
一、原處分意旨略以：異議人即受處分人乙○○於民國97年10月
    22日9 時15分許，將戴麗娟所有車牌號碼RIR-308 號輕型機
    車，停放於臺北縣永和市○○路30之1 號前，因屬在禁止臨
    時停車處所停車之違規行為，經臺北縣政府警察局永和分局
    中正橋派出所執勤員警拍照採證後，於97年11月26日以臺北
    縣政府警察局北縣警交字第CR0000000 號舉發違反道路交通
    管理事件通知單逕行舉發，並處罰機車所有人，嗣機車所有
    人戴麗娟於98年4 月20日提出申訴，復依道路交通管理處罰
    條例第85條第1 項規定向原處分機關申報應歸責人為乙○○
    ，經原處分機關函請舉發機關查證後，認違規屬實，原處分
    機關乃於98年5 月19日依道路交通管理處罰條例第56條第1
    項第1 款，裁處受處分人罰鍰新臺幣（下同）600 元等語。
二、異議人異議意旨略以：我停放的位置原本就是機車格（本人
    住家樓下），後來被改劃成不能停車，但我認為是樓下路霸
    劃的，如果是政府改的，應該所改劃之油漆顏色、線條，會
    與政府施工時的相同，但我停車處所改劃的與政府劃的不管
    顏色、線條都不相像，我認為是路霸劃的，如果是路霸劃的
    ，那罰我有欠公平，我原先也不是放在X 線上，車子是被移
    動的，我素來守法，爰依法聲明異議等語。
三、按汽車停車時，禁止臨時停車處所不得停車；又汽車駕駛人
    停車時，在禁止臨時停車處所停車者，處600 元以上1200元
    以下罰鍰，道路交通安全規則第112 條第1 項第1 款、道路
    交通管理處罰條例第56條第1 項第1 款固分別規定甚明；然
    查：
(一)、本件異議人即受處分人乙○○將車牌號碼RIR-308 號輕型機
    車，於97年10月22日9 時15分許，停放在臺北縣永和市○○
    路30之1 號前，經臺北縣政府警察局永和分局中正橋派出所
    執勤員警認屬在禁止臨時停車處所停車之違規行為，乃予拍
    照採證後逕行掣單舉發等情，雖有臺北縣政府警察局97年11
    月26日北縣警交字第CR0000000 號舉發違反道路交通管理事
    件通知單暨違規採證照片等在卷可稽。
(二)、然本案原處分機關認異議人有在上開路段之禁止臨時停車處
    所停車而予以裁罰，無非係以原舉發機關員警所掣發之北縣
    警交字第CR0000000 號舉發違反道路交通管理事件通知單1
    紙、違規採證照片1 幀，為其論據；而觀諸卷附舉發採證照
    片所示內容，系爭機車遭舉發時之停放位置地面上確未劃設
    機車停車格，而係劃設有黃色X 型線，此有卷附舉發採證相
    片可憑，是舉發機關以系爭機車於上揭時地，乃屬在禁止臨
    時停車處所停車而摯單舉發，固非無據；惟核諸異議人於本
    院審理中陳稱：在系爭機車左邊，約1 台尺半左右，也就是
    在打叉叉黃線的左邊的尾端就會出現第一個停車格等語，異
    議人併庭呈拍攝日期2009年4 月29日之照片1 幀為憑；而核
    諸該照片所示內容，於照片右下角處地面上確有一黃色線段
    ，該黃色線段左側即劃置有白直線一節，亦有前揭異議人所
    提出之照片在卷可佐；復審諸證人即舉發員警甲○○於本院
    調查中亦到庭具結證稱：系爭停車的地點旁邊有劃機車停車
    格，但是我沒有照出來等語明確，且其對於異議人前開庭呈
    2009 年4月29日拍攝照片之地點即是舉發地點亦表肯認等情
    以觀，堪認系爭機車遭舉發時所停放之位置雖確係停於機車
    停車格外，然以系爭機車遭舉發時之停放位置下方地面所劃
    設之黃色X 型線左側尾端即緊鄰設有機車停車格，而現今都
    會地區地狹人稠，合法停車格常常一位難求，機車駕駛人為
    挪出停車空間而移動其他車輛，容非無可能，是異議人辯稱
    其機車原合法停放於機車停車格內，是後來遭人外力移動於
    機車停車格外等語，已非全然無據；況再審諸異議人前揭庭
    呈現場照片中所示內容可知，在地面上之白色直線左側雖復
    垂直緊連劃設有一紅色橫線，惟該地面上所劃設之紅橫線已
    屬斑駁，有前揭現場照片附卷可稽，是以，姑不論道路標線
    其法律性質係屬一般行政處分或法規命令，及標線模糊至何
    程度始達廢止或無效，然以本件具體情狀言之，實亦難令一
    般人可得確信該處確係劃設紅色標線禁止停車之路段，綜上
    各情，俱難認定異議人有違反上開行政法規定之故意，是異
    議人以前詞置辯，即非全無可採之處。
四、綜上所述，本院認為異議人前揭所辯，容非無據，應可信實
    ；原處分機關疏未斟酌此情，遽依道路交通管理處罰條例第
    56條第1 項第1 款規定，對異議人裁處罰鍰，容有未恰；異
    議人對之聲明異議，為有理由，爰將原處分撤銷，另為異議
    人不罰之諭知，以昭審慎。
五、依道路交通管理處罰條例第87條第2 項，道路交通案件處理
    辦法第20條，裁定如主文。
中    華    民    國    98    年    7     月    27    日
                  交通法庭   法  官   陳明偉
以上正本證明與原本無異。
如不服本裁定，應於裁定送達後5 日內向本院提出抗告狀。
                             書記官   陳玉心
中    華    民    國    98    年    7     月    27    日


司法院資訊處製作；財團法人民間司法改革基金會備份。
